臺灣桃園地方法院刑事判決　　　　　 100年度審易字第1525號
公　訴　人　臺灣桃園地方法院檢察署檢察官
被　　　告　尤甦瑜
上列被告因重利案件，經檢察官提起公訴（100 年度偵字第1370
5 號），嗣於本院準備程序進行中，被告就被訴事實為有罪之陳
述，經本院告知簡式審判程序意旨，並聽取當事人之意見後，本
院裁定改依簡式審判程序審理，並判決如下：
    主      文
尤甦瑜乘他人急迫貸以金錢，而取得與原本顯不相當之重利，共
三罪，均累犯，各處有期徒刑月，如易科罰金，均以新臺幣壹
仟元折算壹日，扣案之手機壹支（含門號卡0000000000號1 張）
、放款名冊1 份均沒收。應執行有期徒刑柒月，如易科罰金，以
新臺幣壹仟元折算壹日，扣案之手機壹支（含門號卡0000000000
號1 張）、放款名冊1 份均沒收。
    事實及理由
一、犯罪事實：尤甦瑜前於民國95年間因違反電子遊戲場業管理
    條例案件，經本院以95年度桃簡字第115 號判決判處有期徒
    刑6 月確定，於95年10月11日易科罰金執行完畢（於本案構
    成累犯）。詎其仍不知悔改，復基於重利之犯意，自100 年
    3 月13日起，在報紙刊登「洪代書第一次優待」小額借款廣
    告，並以0000000000號行動電話做為聯絡工具，而經營地下
    錢莊，並乘李萍、余勤英及徐永政急迫之際，於如附表所示
    之時間及地點，分別貸以如附表所示之金錢，並以如附表所
    示之利率，向李萍等3 人各收取如附表所示之利息，而取得
    與原本顯不相當之重利，嗣經被害人報警查獲，並扣得被告
    手機1 支（含門號0000000000號）、本票6 紙、放款名冊、
    李萍及余勤英身分證影本各1 份。
二、證據名稱：
  (一)被告尤甦瑜於警詢、偵訊及本院審理時之自白。
  (二)證人即被害人李萍、余勤英、徐永政分別於警詢及偵查時之
    證述。
  (三)桃園縣政府警察局大溪分局搜索扣押筆錄、扣押物品目錄表
    、放款名冊、手機1 支（含門號0000000000號）、被害人余
    勤英、李萍之國民身分證影本各1 份、本票影本6 紙、記載
    「洪代書」電話之便條紙1 張、報紙分類廣告影本1 紙及手
    機簡訊翻拍照片2 張。
三、核被告所為係犯刑法第344 條之重利罪。又被告犯如附表編
    號3 所示之犯行，係對同一被害人徐永政所為，犯罪時間密
    接，地點及所犯罪名均相同，顯係基於單一犯意之接續所為
    ，侵害同一法益，為接續犯，應僅論以一罪。被告所犯如附
    表所示3 罪間，犯意各別，行為互殊，應分論併罰。又被告
    有事實欄所載之犯罪科刑及執行情形，有臺灣高等法院被告
    前案紀錄表1 份可按，其於徒刑執行完畢後5 年內故意再犯
    本件有期徒刑以上之3 罪，皆為累犯，均應依刑法第47條第
    1 項之規定加重其刑。爰審酌被告乘人需款急迫，貸與金錢
    而牟取高利，對社會善良風俗、經濟及金融秩序之危害甚鉅
    ，所為殊值非難，惟犯後坦承犯行，尚具悔悟之意，兼衡其
    等犯罪之動機、目的、手段、取得重利之數額、犯罪所生危
    害、素行、智識程度及生活狀況等一切情狀，分別量處如主
    文所示之刑，並定其應執行之刑及諭知易科罰金之折算標準
    。至扣案之手機1 支（門號0000000000號）及放款名冊1 份
    均為被告所有供本件犯罪所用之物，爰均依刑法第38條第1
    項第2 款規定宣告沒收。另扣案之被害人身分證影本2 份，
    係被害人等所有之物，並非供本件犯罪所用或預備之物；又
    被害人簽發之本票6 紙，因係被告為求其貸放之款項能順利
    收回而要求被害人等簽發，故性質上被害人等係將本票設定
    質權予被告，該等本票之所有權仍屬於被害人等，苟被害人
    等償還借款，被告尚應將本票返還與被害人等，故非屬被告
    所有供本件犯罪所用或所得之物（最高法院89年度台上字第
    4406號判決可資參照），爰不另為沒收之諭知。至扣案之門
    號0000000000，雖係被告所有之物，然與本案重利犯行無關
    ，業據被告於本院審理時供述明確，且非違禁物，自無從宣
    告沒收，併此敘明。
四、應適用之法條：刑事訴訟法第299 條第1 項前段、第273 條
    之1 第1 項、第310 條之2 、第454 條第1 項，刑法第344
    條、第47條第1 項、第41條第1 項前段、第8 項、第51條第
    5 款、第38條第1 項第2 款，刑法施行法第1 條之1 第1 項
    、第2 項前段。
五、如不服本判決，得自收受送達之翌日起10日內向本院提出上
    訴狀（應附繕本），其未敘述上訴理由者，應於上訴期間屆
    滿後20日內補提理由書狀於本院，上訴於臺灣高等法院。
本案經檢察官簡方毅到庭執行職務。
中    華    民    國   100    年    8     月    31    日
                        刑事庭  法  官  鍾雅蘭
以上正本證明與原本無異。
                                書記官  石曉芸
中    華    民    國   100    年    8     月    31    日
附錄本案論罪科刑法條：
中華民國刑法第344 條（重利罪）
乘他人急迫、輕率或無經驗貸以金錢或其他物品，而取得與原本
顯不相當之重利者，處1 年以下有期徒刑、拘役或科或併科1 千
元以下罰金。
附表：
┌─┬───────┬───┬───┬─────┬───────┬───────┐
│編│時        間  │地  點│被害人│借款金額  │   計息方式   │   提供擔保   │
│號│              │      │      │（新臺幣）│              │              │
├─┼───────┼───┼───┼─────┼───────┼───────┤
│ 1│100 年3 月13日│桃園縣│李萍  │1萬5000元 │每10日為1期， │簽發面額4萬元 │
│  │              │桃園市│      │          │每期利息2000元│之本票1張並交 │
│  │              │寶慶路│      │          │，預扣第1期利 │付身分證影本。│
│  │              │附近某│      │          │息，故第1次借 │              │
│  │              │處    │      │          │款實拿1萬2800 │              │
│  │              │      │      │          │元，月息約百分│              │
│  │              │      │      │          │之45，已交付利│              │
│  │              │      │      │          │息8200元。    │              │
├─┼───────┼───┼───┼─────┼───────┼───────┤
│ 2│100 年3 月23日│桃園縣│余勤英│1萬5000元 │每10日為1期， │簽發面額4萬500│
│  │（起訴書誤載為│桃園市│      │          │每期利息2000元│0元之本票1張並│
│  │13日，本院應予│寶慶路│      │          │，預扣第1期利 │交付身分證影本│
│  │更正）        │附近某│      │          │息，故第1次借 │。            │
│  │              │處    │      │          │款實拿1萬3000 │              │
│  │              │      │      │          │元，月息約百分│              │
│  │              │      │      │          │之45，已交付利│              │
│  │              │      │      │          │息1萬元。     │              │
├─┼───────┼───┼───┼─────┼───────┼───────┤
│ 3│(1)100 年3 月31│桃園縣│徐永政│(1)1萬5000 │(1)每10天為1 期│(1)簽發面額3 萬│
│  │  日          │平鎮市│      │  元      │  ，每期以利息│  元之本票1 紙│
│  │(2)100 年4 月8 │被害人│      │(2)1 萬元  │  2,250 元計算│(2)簽發面額2 萬│
│  │  日          │住處附│      │(3)1萬5000 │  ，預扣第1 期│  元之本票1 紙│
│  │(3)100 年4 月13│近。  │      │  元      │  利息， 故第1│(3)簽發面額3 萬│
│  │  日          │      │      │          │  次借款實拿1 │  元之本票1 紙│
│  │              │(2)桃園│      │          │  萬2,750元。 │  。          │
│  │              │  縣平│      │          │(2)每10天為1 期│              │
│  │              │  鎮市│      │          │  ，每期以利息│              │
│  │              │  被害│      │          │  1,500 元計算│              │
│  │              │  人住│      │          │  ，預扣第1 期│              │
│  │              │  處附│      │          │  利息，故第1 │              │
│  │              │  近。│      │          │  次借款實拿  │              │
│  │              │(3)桃園│      │          │  8,500元。   │              │
│  │              │  縣平│      │          │(3)每10天為1 期│              │
│  │              │  鎮市│      │          │  ，每期以利息│              │
│  │              │  被害│      │          │  2,250元計算 │              │
│  │              │  人住│      │          │  ，預扣第1 期│              │
│  │              │  處附│      │          │  利息，故第1 │              │
│  │              │  近。│      │          │  次借款實拿1 │              │
│  │              │      │      │          │  萬2,750 元。│              │
│  │              │      │      │          │(4)3 次借款共還│              │
│  │              │      │      │          │  款利息4500元│              │
└─┴───────┴───┴───┴─────┴───────┴───────┘